台灣高等法院臺中分院民事判決　　　　　　　　　九十一年度上易字第三一號
　　上　訴　人　乙○○
　　被　上訴人　甲○○
　　法定代理人　林存武
　　法定代理人　丙○○
右當事人間損害賠償事件，上訴人對於中華民國九十年十一月十六日臺灣臺中地方法
院九十年度訴字第二四０九號第一審判決提起上訴，本院判決如左：
    主    文
原判決關於命上訴人給付甲○○超過新台幣（下同）肆拾肆萬參仟零玖拾肆元本息、
給付丙○○超過貳拾陸萬肆仟捌佰零參元本息部分，及各該部分假執行之宣告，暨訴
訟費用之裁判均廢棄。
右開廢棄部分，被上訴人在第一審之訴及其假執行之聲請均駁回。
其餘上訴駁回。
第一、二審訴訟費用由上訴人負擔百分之六十五、被上訴人甲○○負擔百分之十、被
上訴人丙○○負擔百分之二十五。
    事實及理由
一、上訴人之上訴聲明求為判決：(一)原判決不利上訴人之部分廢棄。(二)右開廢棄部分
    ，被上訴人在第一審之訴應予駁回。(三)第一、二審訴訟費用由被上訴人負擔。(四)
    如受不利之判決，願供擔保請准宣告免予假執行。被上訴人答辯聲明求為判決：
    上訴駁回。訴訟費用由上訴人負擔。
二、被上訴人起訴主張：上訴人於民國（下同）八十九年十月十九日下午九時許，駕
    駛車號Ｕ６－七六七號營業小客車，沿台中市○○路由東南往西北方向行駛，途
    經台中市○區○○路與平等街之無號誌交岔路口處時，適有被上訴人丙○○騎乘
    車號ＳＳＩ－九００號輕型機車，後載其子即被上訴人甲○○，沿台中市○○街
    由民權路往中山路方向行駛，因上訴人疏未注意車前狀況，致撞擊被上訴人丙○
    ○所騎乘之上揭機車，導致被上訴人人車倒地，被上訴人丙○○因而受有腦震盪
    、左肩挫傷、頸椎挫傷、胸部挫傷、腰部挫傷及多處撕裂傷；被上訴人甲○○則
    受有右側脛骨骨折及左膝撕裂傷等傷害。被上訴人因上訴人之上開侵權行為，爰
    依民法第一百八十四條第一項前段、第一百九十一條之二、第一百九十三條第一
    項及第一百九十五條第一項規定，請求上訴人賠償被上訴人各八十萬元，即甲○
    ○醫療費用新臺幣（下同）二萬六千零三十三元、增加生活上之支出二十五萬五
    千六百五十元、精神慰撫金五十一萬八千三百十七元；丙○○醫療費用三萬五千
    九百二十九元、增加生活上之支出五萬八千三百四十元、減少工作損失十二萬六
    千元、財產損失機車修理費用及眼鏡損壞配置費用一萬三千一百二十元、精神慰
    撫金五十六萬六千六百十一元，均自起訴狀繕本送達翌日起算之法定遲延利息，
    並陳明願供擔保請准宣告假執行。上訴人則以：被上訴人雖主張上訴人有如刑事
    判決所為事實認定之侵權行為，惟於獨立之民事訴訟之裁判時本不受其拘束，被
    上訴人仍應就獨立之民事訴訟之請求負立證證明之責，本件事故之發生係被上訴
    人丙○○駕駛機車搭載其子，未靠右行駛而駛入快車道，其行經交叉路口速度過
    快，未注意有無妨礙通行之狀況，亦未採取任何閃避措施，為肇致本件事故之發
    生之主要原因，而且肇事交叉路口被上訴人係左方車，上訴人為右方車，被上訴
    人應負本件事故之全部責任等情，資為抗辯。
三、本件原審對於被上訴人之請求，判決上訴人應給付被上訴人甲○○六十二萬五千
    三百四十六元、丙○○三十二萬五千九百十一元及法定遲延利息，同時為附條件
    假執行之宣告，並駁回被上訴人逾此部分之請求。上訴人對原判決其敗訴部分聲
    明不服，求予廢棄，並駁回該部分被上訴人在第一審之訴。
四、經查：本件被上訴人主張上訴人於八十九年十月十九日下午九時許，駕駛車號Ｕ
    ６－七六七號營業小客車，由台中市○○路自東南往西北方向行駛，至民族路與
    平等街之無號誌交岔路口處時，適被上訴人丙○○騎乘ＳＳＩ－九００號輕型機
    車，後載被上訴人甲○○，由平等街自民權路往中山路方向行駛，雙方發生碰撞
    肇事，致被上訴人丙○○、甲○○人車倒地，丙○○因而受有腦震盪、左肩挫傷
    、頸椎挫傷、胸部挫傷、腰部挫傷及多處撕裂傷；甲○○受有右側脛骨骨折及左
    膝撕裂傷等傷害之事實，為上訴人所不爭執，並有台中市警察局交通警察隊制作
    之肇事現場圖及診斷證明書二紙附於調閱之刑事案卷（台中地檢署九十年度偵字
    第六三二三號偵查起訴、原審法院九十年度交易字第二九六號審理判決）內可稽
    。而前開刑事案件認定上訴人行經無號誌交岔路口處時，疏未注意減速慢行，作
    隨時停車之準備，亦未注意車前狀況隨時採取必要之安全措施，有違反道路交通
    安全規則第九十四條第三項、第九十三條第一項第四款規定，依業務過失傷害罪
    判處有期徒刑參月，如易科罰金，以參佰元折算壹日，已告判決確定。被上訴人
    主張上訴人因過失不法侵害其權利，應負損害賠償責任，自屬有據。惟該刑事判
    決亦認被上訴人疏未注意車前狀況，與有過失。且前揭肇事地點係無號誌之交叉
    路口，未劃分幹、支線，又同為直行車，當時雙方之行向，被上訴人係左方車，
    上訴人為右方車，依道路交通安全規則第一百零二條第一項第二款規定，左方車
    應暫停讓右方車先行，上訴人主張被上訴人亦有此未暫停讓右方車先行之疏失，
    尚屬可採。茲審酌上訴人係職業駕駛人及兩造上述肇事過失之情節，本院認兩造
    應負之肇事責任比例，應以上訴人負擔百分之六十五，被上訴人負擔百分之三十
    五為適當。
五、被上訴人依據侵權行為之法律關係請求上訴人賠償(一)醫療費用：（甲○○部分）
    澄清醫院一萬三千一百七十一元、水湳中醫聯合診所一萬二千八百六十二元，計
    二萬六千零三十三元。（丙○○部分）澄清醫院一萬零七百一十元、水湳中醫聯
    合診所二萬五千二百十九元，計三萬五千九百二十九元。業據提出之醫療費用收
    據各十七件、二十六件為證。依據其所受傷害及各該收據載明治療費別，均屬治
    療上之必要費用。(二)增加生活上之支出：甲○○因行動不便，支出柺杖費用四百
    元、輪椅五千二百五十元、看護費用二十五萬元，計二十五萬五千六百五十元；
    丙○○支出搭乘計程車就醫車資二千三百四十元、看護費用五萬六千元，計五萬
    八千三百四十元。分別提出各該收據三件、七件為憑。本院認均屬增加生活上需
    要之支出。(三)財產損失：丙○○支出機車修理費用三千一百二十元、眼鏡損壞之
    重新配置費用一萬元，計一萬三千一百二十元，業據提出收據二件為證，此自屬
    其財產上之損失無誤。(四)減少工作損失：丙○○主張其任職宏武商行，每月二萬
    一千元，因受傷致需長期接受物理治療，無法工作，為此先請求六個月之工作損
    失，並提出扣繳憑單及薪資領冊等件為證。惟此僅證明其每月之工作收入及其仍
    需接受復健，但未據提出被上訴人丙○○確因受傷致無法工作及必須休養六個月
    之證據以供審酌，此部分請求，顯失依據。(五)精神慰撫金：被上訴人甲○○、丙
    ○○分別請求精神慰撫金五十一萬八千三百十七元、五十六萬六千六百十一元，
    甲○○現就讀國中，因受有右側脛骨骨折及左膝撕裂傷等傷害，治療期間尚需依
    賴柺杖、輪椅行動；丙○○每月收入二萬一千元，經濟小康，因受有腦震盪、左
    肩挫傷、頸椎挫傷、胸部挫傷、腰部挫傷及多處撕裂傷，需接受物理治療。而上
    訴人已婚，正值青年（有戶籍謄本為憑），從事駕駛自用小客車維生之職業駕駛
    人，於執行業務中肇事。斟酌兩造身分、地位及肇事情節、受害程度等情況，認
    精神慰撫金以甲○○四十萬元、丙○○三十萬元為相當。
六、綜上所述，被上訴人甲○○依據侵權行為之法律關係，得請求給付醫療費用二萬
    六千零三十三元、增加生活上支出二十五萬五千六百五十元、精神慰撫金四十萬
    元，計六十八萬一千六百八十三元；被上訴人丙○○依據侵權行為之法律關係，
    得請求給付醫療費用三萬五千九百二十九元、增加生活上支出五萬八千三百四十
    元、財產損失一萬三千一百二十元、精神慰撫金三十萬元，計四十萬七千三百八
    十九元。惟損害之發生或擴大，被害人與有過失者，法院得減輕賠償金額或免除
    之，本件被上訴人對損害之發生與有過失，應負擔過失責任百分之三十五，已如
    前述，本院審酌此項情形，認上訴人對被上訴人所負之損害賠償責任亦應予酌減
    ，上訴人應負損害賠償責任為百分之六十五，依此方式酌減後，上訴人應賠償被
    上訴人甲○○四十四萬三千零九十四元、丙○○二十六萬四千八百零三元（元以
    下均四捨五入），及各自起訴狀繕本送達之翌日即九十年七月十七日起至清償日
    止，按年息百分之五計算之利息。被上訴人之請求，在此範圍內核屬正當，應予
    准許，而逾此部分之請求則為無理由。上訴意旨指摘原判決關於命上訴人給付甲
    ○○超過肆拾肆萬參仟零玖拾肆元本息、丙○○超過貳拾陸萬肆仟捌佰零參元本
    息部分，及各該部分假執行之宣告，暨訴訟費用之裁判不當為有理由，應由本院
    予以廢棄，並將此廢棄部分駁回被上訴人在第一審之訴及因而亦失所附麗之該部
    分假執行聲請。至上訴人其餘部分之上訴，則為無理由，應予駁回。而上訴人敗
    訴部分，所命給付之金額未逾新臺幣一百五十萬元，不得上訴第三審，本院判決
    後即告確定，其請求供擔保准宣告免予假執行，核無必要。
七、本件事證已臻明確，兩造所提其餘攻擊防禦方法及舉證，與判決結果不生影響，
    爰不一一論述。
八、據上論結，本件上訴為一部有理由，一部無理由，依民事訴訟法第四百五十條、
    第四百四十九條第一項、第七十九條但書，判決如主文。
中　　　華　　　民　　　國　　九十一　　年　　　四　　　月　　十六　　　日
~B1民事第五庭審判長法　官　陳滿賢
~B2　　　　　　　　法　官　簡清忠
~B3　　　　　　　　法　官　古金男
右為正本係照原本作成。
不得上訴。
~B 　 　　　　　　書記官　陳信和
中　　　華　　　民　　　國　　九十一　　年　　　四　　　月　　 十九　　 日
　　　　　　　　　　　　　　　　　　　　　　　　　　　　　　　　　　　　Ｙ
